【裁判字號】    98,訴,748
【裁判日期】    980515
【裁判案由】    違反毒品危害防制條例
【裁判全文】
臺灣彰化地方法院刑事判決               98年度訴字第748號
公  訴  人  臺灣彰化地方法院檢察署檢察官
被      告  甲○○
                    （另案於臺灣彰化監獄執行中）
上列被告因違反毒品危害防制條例案件，經檢察官提起公訴（九
十八年度毒偵字第六四六號），本院認有刑事訴訟法第二百七十
三條之一第一項之情形，而依簡式審判程序審理判決如下：
    主  文
甲○○施用第一級毒品，累犯，處有期徒刑拾月。
    事  實
一、甲○○有違反槍砲彈藥刀械管制條例、毒品危害防制條例、
    竊盜、詐欺等前科，其於民國九十四年十一月間因毒品等案
    件，經本院於九十五年二月十日，以九十四年度訴字第二一
    五七號判決判處應執行有期徒刑一年八月確定，嗣經本院於
    九十六年十月二十二日，以九十六年度聲減字第三五０三號
    裁定減為應執行有期徒刑一年一月確定，入監執行後，於九
    十七年三月十一日縮刑期滿執行完畢。又於八十九年一月間
    ，因施用毒品案件，經本院以八十九年度毒聲字第一三三號
    裁定送觀察、勒戒後，認無繼續施用毒品之傾向，而於八十
    九年三月六日釋放，該案並經臺灣彰化地方法院檢察署檢察
    官以八十九年度毒偵字第一三二二號為不起訴處分，再於九
    十一年三月間，因施用毒品案件，經本院以九十年度毒聲字
    第一０七五號裁定送觀察、勒戒後，認有繼續施用毒品之傾
    向，再經本院以九十年度毒聲字第一四三二號裁定令入戒治
    處所施以強制戒治，因戒治成績合格，經本院以九十年度毒
    聲字第三三八三號裁定停止戒治所餘戒治期間付保護管束，
    而於九十一年四月五日執行完畢，該案並經檢察官起訴，經
    本院以九十年度訴字第五二八號判決判決處應執行有期徒刑
    十月確定；再於九十二年八月間因施用毒品案件，經本院裁
    定強制戒治，而於九十三年一月九日因毒品危害防制條例修
    法而釋放，該案並經檢察官起訴，經本院以九十二年度訴字
    第一二二七號判決判處有期徒刑十月確定；於九十四年十月
    間因施用毒品案件，經本院以九十四年度員簡字第六０五號
    判決判處有期徒刑六月確定；於九十四年十一月間因施用毒
    品等案件，經本院以九十四年度訴字第二一五七號判決判處
    應執行有期徒刑一年八月，嗣減為應執行有期徒刑一年一月
    確定；於九十七年七月間因施用毒品案件，經本院以九十七
    年度訴字第二四五三號判決判處有期徒刑八月確定；於九十
    七年十月間因施用毒品案件，經本院以九十七年度訴字第二
    四八五號判決判處有期刑八月確定。詎其仍不知悔改，復基
    於施用第一級毒品海洛因之犯意，於九十八年二月三日六時
    許，在其位於彰化縣埔心鄉○○路○段六十九號住處，以將
    海洛因摻水置入針筒內注射進入體內之方式，施用第一級毒
    品海洛因一次。嗣於九十八年二月四日依列管毒品人口通知
    其到彰化縣警察局溪湖分局採尿送驗，結果呈嗎啡陽性反應
    ，始查悉上情。
二、案經彰化縣警察局溪湖分局報請臺灣彰化地方法院檢察署檢
    察官偵查起訴，本院認有刑事訴訟法第二百七十三條之一第
    一項之情形，而改依簡式審判程序審理。
    理    由
一、按除被告所犯為死刑、無期徒刑、最輕本刑為三年以上有期
    徒刑之罪或高等法院管轄第一審案件者外，於前條第1項程
    序進行中，被告先就被訴事實為有罪之陳述時，審判長得告
    知被告簡式審判程序之旨，並聽取當事人、代理人、辯護人
    及輔佐人之意見後，裁定進行簡式審判程序；除簡式審程序
    及簡易程序案件外，第一審應行合議審判，刑事訴訟法第二
    百七十三條之一第一項、第二百八十四條之一分別定有明文
    。本件被告甲○○所涉係死刑、無期徒刑、最輕本刑為三年
    以上有期徒刑之罪或高等法院管轄第一審案件以外之罪，並
    於本院行準備程序時就被訴事實為有罪之陳述，本院合議庭
    依前揭規定，經評議結果，裁定改由一名法官獨任行簡式審
    判程序，先予敘明。
二、前揭犯罪事實，業據被告甲○○於警詢、偵查中及本院審理
    時坦承不諱，且其被查獲後為警採集之尿液，經送請詮昕科
    技股份有限公司檢驗結果，呈嗎啡（海洛因施用入人體後，
    水解還原成嗎啡，再循嗎啡之代謝方式排出體外）陽性反應
    ，有該公司九十八年二月十六日報告編號00000000
    號濫用藥物尿液檢驗報告及彰化縣警察局溪湖分局委託檢驗
    尿液代號與真實姓名對照認證單各一份在卷可按，堪信被告
    之自白與事實相符。本件事證明確，被告犯有施用第一級毒
    品海洛因之犯行應堪認定。
三、又按毒品危害防制條例就施用毒品者，僅限於「初犯」及「
    五年後再犯」二種情形，始應先經觀察、勒戒或強制戒治程
    序。倘被告於五年內已再犯，經依法追訴處罰，縱其第三次
    （或第三次以上）再度施用毒品之時間，在初犯經觀察、勒
    戒或強制戒治執行完畢釋放五年以後，已不合於「五年後再
    犯」之規定，且因已於「五年內再犯」，顯見其再犯率甚高
    ，原實施觀察、勒戒或強制戒治，已無法收其實效，即應依
    毒品危害防制條例第十條處罰（參照最高法院九十五年度第
    七次刑事庭會議決議、九十七年度第五次刑事庭會議決議意
    旨）。查本件被告曾於八十九年一月間，因施用毒品案件，
    經本院以八十九年度毒聲字第一三三號裁定送觀察、勒戒後
    ，認無繼續施用毒品之傾向，而於八十九年三月六日釋放，
    該案並經臺灣彰化地方法院檢察署檢察官以八十九年度毒偵
    字第一三二二號為不起訴處分，再於九十一年三月間，因施
    用毒品案件，經本院以九十年度毒聲字第一０七五號裁定送
    觀察、勒戒後，認有繼續施用毒品之傾向，再經本院以九十
    年度毒聲字第一四三二號裁定令入戒治處所施以強制戒治，
    因戒治成績合格，經本院以九十年度毒聲字第三三八三號裁
    定停止戒治所餘戒治期間付保護管束，而於九十一年四月五
    日執行完畢，該案並經檢察官起訴，經本院以九十年度訴字
    第五二八號判決判決處應執行有期徒刑十月確定；再於九十
    二年八月間因施用毒品案件，經本院裁定強制戒治，而於九
    十三年一月九日因毒品危害防制條例修法而釋放，該案並經
    檢察官起訴，經本院以九十二年度訴字第一二二七號判決判
    處有期徒刑十月確定；於九十四年十月間因施用毒品案件，
    經本院以九十四年度員簡字第六０五號判決判處有期徒刑六
    月確定；於九十四年十一月間因施用毒品等案件，經本院以
    九十四年度訴字第二一五七號判決判處應執行有期徒刑一年
    八月，嗣減為應執行有期徒刑一年一月確定；於九十七年七
    月間因施用毒品案件，經本院以九十七年度訴字第二四五三
    號判決判處有期徒刑八月確定；於九十七年十月間因施用毒
    品案件，經本院以九十七年度訴字第二四八五號判決判處有
    期刑八月確定等情，有臺灣彰化地方法院檢察署刑案資料查
    註紀錄表及臺灣高等法院被告前案紀錄表各一份在卷可參，
    而被告本件施用第一級毒品海洛因，雖係在前次八十九年一
    月間觀察、勒戒執行完畢五年後所犯，惟被告於上開觀察、
    勒戒執行完畢五年內，曾再犯施用第一級、第二級毒品之罪
    經法院宣示判決並確定，已詳述如前，顯見其並非於觀察、
    勒戒執行完畢後五年內均無任何施用毒品之犯行，且其既已
    於觀察、勒戒執行完畢五年內再犯施用第一級毒品之罪，已
    符合毒品危害防制條第二十三條第二項之所定之追訴要件，
    揆諸前揭說明，被告所為本件施用第一級毒品海洛因之犯行
    ，即無「初犯」規定之適用，自毋須再重新施予觀察、勒戒
    或強制戒治之處遇程序，而應直接訴追處罰。
四、核被告所為，係犯毒品危害防制條例第十條第一項之施用第
    一級毒品罪。其為供施用第一級毒品而持有該級毒品之低度
    行為，應為施用之高度行為所吸收，不另論罪。又被告曾於
    九十四年十一月間因毒品等案件，經本院於九十五年二月十
    日，以九十四年度訴字第二一五七號判決判處應執行有期徒
    刑一年八月確定，嗣經本院於九十六年十月二十二日，以九
    十六年度聲減字第三五０三號裁定減為應執行有期徒刑一年
    一月確定，入監執行後，於九十七年三月十一日縮刑期滿執
    行完畢，有臺灣高等法院被告前案紀錄表、臺灣彰化地方法
    院檢察署刑案資料查註紀錄表各一份在卷可憑，其於有期徒
    刑執行完畢後，五年內故意再犯有期徒刑以上之本罪，為累
    犯，其所犯前開之罪，應依刑法第四十七條第一項之規定加
    重其刑。爰審酌被告施用毒品前科之次數、犯罪動機、目的
    、方法、不知珍惜身體，所生危害，觀察、勒戒、強制戒治
    之情形，甫於前案施用毒品經本院判決有罪確定未久，即再
    犯本件施用毒品罪，非予一段時期之執行難以戒除其毒癮等
    一切情狀，量處如主文所示之刑，以示懲處。
據上論斷，應依刑事訴訟法第二百七十三條之一第一項、第二百
九十九條第一項前段，毒品危害防制條例第十條第一項、第二十
三條第二項，刑法第十一條、第四十七條第一項，判決如主文。
本案經檢察官陳茂榮到庭執行職務。
中    華    民    國    98    年    5     月    15    日
                  刑事第二庭    法      官  陳秋錦
以上正本證明與原本無異。
如不服本判決應於收受判決後10日內向本院提出上訴書狀，並
應敘述具體理由。其未敘述上訴理由者，應於上訴期間屆滿後
20日內向本院補提理由書(均須按他造當事人之人數附繕本)
「切勿逕送上級法院」。
中    華    民    國    98    年     5    月    15    日
                                書  記  官  張清秀
附錄本案論罪科刑法條全文：
毒品危害防制條例第10條
施用第一級毒品者，處 6 月以上 5 年以下有期徒刑。
施用第二級毒品者，處 3 年以下有期徒刑。


司法院資訊處製作；財團法人民間司法改革基金會備份。
